【裁判字號】    90,訴,203
【裁判日期】    900906
【裁判案由】    損害賠償
【裁判全文】
臺灣基隆地方法院民事判決  九十年度訴字第二○三號
    原      告  乙○○
    被      告  甲○○
    訴訟代理人  丙○○
右當事人間請求損害賠償事件，經本院刑事庭移送前來，本院判決如左：
    主      文
被告應給付原告新臺幣肆萬伍仟元，及自民國九十年二月二日起至清償日止按年息百
分之五計算之利息。
原告其餘之訴駁回。
訴訟費用由被告負擔二十五分之一，餘由原告負擔。
本判決第一項於原告以新臺幣壹萬伍仟元為被告供擔保後，得假執行。但被告如於假
執行程序實施前，以新臺幣肆萬伍仟元為原告預供擔保，得免為假執行。
原告其餘假執行之聲請駁回。
    事實及理由
壹、原告主張：
一、被告連續於民國八十九年一月二十日本院八十八年度簡上字第六六號案件公開審
    理中，八十九年八月二十八日、八十九年十二月十四日本院八十九年度易字第三
    三八號案件公開審理中，指稱：乙○○是專門作壞事之人，連丈人的錢都敢搞，
    乙○○勒索我、乙○○拐錢、騙錢及乙○○有劣根性等不實言語指摘足以毀損原
    告名譽，因此原告嚴重遭被告以不實言論公然侮辱及毀謗，屢受名譽損害，身心
    俱創，被告不遵律法不守法庭規則動輒漫罵，更一次以檢方起訴渠之不當用語在
    法庭中重複漫罵，經法官勸誡亦無效果，這已造成原告極大驚恐，精神壓力加重
    ，現上法庭有如入刀山，每逢出庭後數日均無法平心靜氣工作，為此請求被告給
    付原告新台幣（下同）名譽損害金九十萬元及精神慰撫金二十萬元。
二、原告擔任過基隆市生命線協會義工及常務理事四年、曾任基隆市觀護協會、少年
    榮譽觀護人及副會長四年、常務理事二年、基隆市國際同濟會副會長四年等職務
    ，現任中國心理學會、殘障者心理復健基金會常任董事，現任台北翠亨建設有限
    公司籌備發起人，本係中原大學建築系畢業。
三、綜上，聲明被告應給付原告一百十萬元，及自九十年一月十六日起至清償日止按
    年息百分之五計算之利息，並願供擔保請准宣告假執行。
貳、被告則以：
一、承認有說過刑事案件事實欄中記載之言詞，但係向法官陳述，並非辱罵原告。
二、被告雖被判刑十五天，為維護自由合法權利向法官說明乃係正當行為，且均事實
    沒有損害原告，原告亦未提出任何證據證明其受損害。
三、被告係平凡老實人年近七十歲全無生產能力，向法院拍購的房屋，被原告違建物
    因年久失修坍落影響雨水滲透而致破損不堪使用，未向原告請求賠償修繕，哪有
    金錢供奉原告。
四、為此聲明駁回原告之訴，並如受不利益判決願供擔保請准宣告免予假執行。
參、兩造不爭執之事實：
一、被告承認陳述過本院八十九年度易字第三三八號刑事判決書中記載之言詞。且被
    告誹謗原告之刑事案件，業經本院刑事庭八十九年度易字第三三八號、台灣高等
    法院九十年度上易字第二二八三號刑事判決確定。
肆、得心證之理由：
一、按當事人於公開法庭上為攻擊防禦而陳述之言論，仍以在言詞辯論範圍內所必要
    者為限，若非防禦權利所必要，而於公開法庭任意指摘足以引起社會一般負面評
    價之事，因而不法侵害他人名譽，受侵害人就其所受非財產上之損害，得依民法
    第一百九十五條第一項規定，請求賠償相當之金額。
二、經查，原告主張被告三次於公開法庭陳述侵害其名譽之事，此部分事實業據被告
    承認及刑事案件判決確定在卷，復且該陳述部分顯逾防禦權利所必須之範圍且確
    為引起社會負面評價之事，是以原告請求被告賠償其因此所受非財產上損害，顯
    有理由，應予准許。至原告區分名譽損害金及精神慰撫金，並無根據，依法名譽
    受損者僅得請求非財產上之損害。
三、又按名譽被侵害者，關於非財產上之損害，加害人雖亦負賠償責任，但以相當之
    金額為限，民法第一百九十五條第一項定有明文，所謂相當自應以實際加害情形
    與其名譽影響是否重大，及被害者之身分地位與加害人經濟狀況等關係定之。最
    高法院四十七年台上字第一二二一號判例要旨足參。
四、而經本院審酌被告業經以誹謗罪起訴後，仍於誹謗案件審理中繼續陳述足以毀損
    原告名譽之事，對原告名譽之侵害程度及故意顯然不淺，又斟酌原告自承其去年
    收入低於應課稅標準而免徵所得稅，及被告年近七十歲目前已經退休為無工作能
    力之人等二人經濟狀況等情狀，認以賠償四萬五千元為適當，另法定遲延利息部
    分，應自起訴狀繕本送達翌日起算至清償日止，依據原告提出之附帶民事起訴狀
    係八十九年一月十七日郵寄至本院收發室，而該訴狀乃嗣後由刑事庭法官當庭送
    達被告，而收受該起訴狀後最近之刑事庭開庭日期為九十年二月一日，是以起訴
    狀繕本應係九十年二月一日送達被告，則起訴狀繕本送達翌日應為九十年二月二
    日，是以原告請求被告給付四萬五千元及自九十年二月二日起至清償日止按年息
    百分之五計算之利息，為有理由，逾此部分之請求為無理由應予駁回。
五、原告勝訴部分，兩造均陳明願供擔保請准宣告假執行或免於假執行，經核均無不
    合，爰酌定相當之擔保金分別准許之，原告敗訴部分，其假執行之請求失所附麗
    ，併予駁回。
六、原告另於附帶民事起訴狀稱本院刑事庭八十九年度易字第三三八號審理中，被告
    分別於八十九年九月十八日、八十九年十月十一日、九十年一月十五日之訴狀中
    亦有妨礙名譽及誹謗行為應併入本案審理。然查，前揭行為未經八十九年度易字
    第三三八號刑事案件事實欄記載，顯然未經起訴並有罪判決確定，而本於附帶民
    事訴訟乃依附於刑事訴訟程序中提起，得提起附帶民事訴訟之範圍，自以刑事判
    決所認定之事實為基礎，則原告前揭部分所稱之被告侵權行為，未經刑事案件起
    訴審理，非原告所得提起附帶民事訴訟之範圍，則當亦非經本院刑事庭移送本院
    民事庭審理之範圍，因此該部分事實本院自不得審理，附此敘明。
七、訴訟費用負擔之依據，民事訴訟法第七十九條但書。
中      華      民      國    九十      年      九      月      六      日
~B台灣基隆地方法院民事庭
~B    法      官  王翠芬
右為正本係照原本作成。
對於本件判決如有不服，應於收受送達後廿日內向本院提出上訴書狀，上訴於台灣高
等法院，並按他造當事人之人數附具繕本。
中      華      民      國    九十      年      九      月      六      日
~B    書  記  官  潘端典


司法院資訊處製作；財團法人民間司法改革基金會備份。
